【裁判字號】    98,交訴,181
【裁判日期】    990119
【裁判案由】    公共危險
【裁判全文】
臺灣板橋地方法院刑事判決             98年度交訴字第181號
公  訴  人  臺灣板橋地方法院檢察署檢察官
被      告  甲○○
上列被告因公共危險案件，經檢察官提起公訴（98年度偵字第90
49號），本院判決如下：
    主  文
甲○○駕駛動力交通工具肇事，致人受傷而逃逸，處有期徒刑陸
月，如易科罰金，以新台幣壹仟元折算壹日。緩刑貳年。
    事  實
一、甲○○於民國九十八年二月十三日晚間八時八分許，駕駛車
    牌號碼ＮＲ－一六０五號自用小貨車，沿臺北縣樹林市○○
    路往新莊市方向行駛，行經臺北縣樹林市○○路與俊英街路
    口時，本應隨時注意車前狀況，隨時採取必要之安全措施，
    以避免發生碰撞，而依當時天候晴，夜間有自然光線，視距
    良好，乾燥之柏油路面、無缺陷、無障礙物等情形，並無不
    能注意之情事，竟貿然橫跨內外側車道行駛，適右前方有鄭
    玟英騎乘車牌號碼ＱＶＲ－五一六號輕型機車於同向車道行
    駛，因甲○○疏未注意車前狀況，其所駕駛之自用小貨車前
    方保險桿中間偏右部位擦撞鄭玟英所騎機車後方鐵製扶手處
    ，致鄭玟英人車倒地，因此受有胸壁挫傷、左足第四、第五
    腳掌骨骨折之傷害（甲○○涉嫌過失傷害部分，因雙方達成
    民事和解，鄭玟英未提出告訴）。詎甲○○駕駛上開動力交
    通工具肇事，致鄭玟英倒地受傷後，其未停車將受傷之鄭玟
    英送醫救治或為其他必要之措施，亦未向警察機關報告或留
    下姓名電話，竟基於肇事逃逸之犯意，旋即往新莊方向逃逸
    。嗣經鄭玟英報警調閱上開肇事路口監視器錄影畫面，發現
    鄭玟英騎乘之輕型機車倒地時，甲○○駕駛之自用小貨車從
    上開輕型機車左方行駛通過，並循線通知甲○○到案而查悉
    上情。
二、案經臺北縣政府警察局樹林分局報請臺灣板橋地方法院檢察
    署檢察官偵查起訴。
    理  由
一、證據能力：
    被告甲○○對於本件各項證據方法之證據能力均無意見，本
    院審酌各證據方法作成時之情況，認為並無不適當之情事，
    依刑事訴訟法第一百五十九條之五規定，自得作為證據。
二、認定犯罪事實所憑之證據及理由：
    訊據被告甲○○固坦承其於上開時、地，駕駛前揭自用小貨
    車行經肇事地點之事實不諱，惟矢口否認有被訴肇事逃逸之
    犯行，辯稱：如果說本件車禍伊有過失，伊還可以接受，但
    案發當天伊確實不知道有駕車肇事撞到人，伊當時如果知道
    有肇事，就會馬上下車處理，伊確實不是故意肇事逃逸云云
    。經查：
(一)、被害人鄭玟英於上開時間騎乘機車，行經臺北縣樹林市○○
    路與俊英街路口之外側車道上，遭後方車輛撞擊，致其人車
    倒地而受有胸壁挫傷、左足第四、第五腳掌骨骨折傷害之事
    實，業據證人即被害人鄭玟英於警詢、偵查及本院審理中證
    述綦詳，並有道路交通事故調查報告表、調查報告表(一)、(二)
    、亞東紀念醫院診斷證明書、車禍現場及車損照片等件在卷
    可稽。
(二)、又本院於審理中當庭勘驗上開車禍現場監視器錄影畫面，其
    中「樹新路九十號往樹新路一００巷口拍攝」部分之內容略
    為：「檔案全長為二分四十秒，於檔案內容一分四十五秒起
    ，車牌號碼ＱＶＲ─五一六號輕型機車行駛在車道，隨即有
    車牌號碼ＦＥ─一六一九號藍色廂型車自上開機車左後方之
    車道駛來；檔案內容二分十秒起，車牌號碼九Ｒ─一二二五
    號白色小客車駛在車道上，緊接先後有車牌號碼ＮＲ─一六
    ０五號蓬式藍色小貨車行駛在車道，車牌號碼六一五八─Ｔ
    Ｋ號小貨車行駛在車道，車牌號碼四六一五─ＥＫ號蓬式小
    貨車行駛在內側車道」；另「樹新路九十號民宅監視器錄像
    檔」部分略為：「左上方監視器畫面顯示時間二十時八分十
    二秒起，該監視器畫面右方顯示藍色廂型車行駛在內側車道
    ，監視器畫面顯示時間二十時八分十四秒起蓬式藍色小貨車
    橫跨內外側車道行駛，且上開貨車左方有一台深色自用小客
    車併行行駛通過路口，監視器畫面顯示時間二十時八分十五
    秒起，該小貨車行駛至路口行人穿越道時，其右後方有一機
    車倒地，嗣後行經的車輛均閃避倒地之機車後通行」等情，
    有勘驗筆錄及上開監視器錄影畫面之翻拍照片在卷可憑。而
    依上開監視器錄影畫面及翻拍照片所示，堪認上開監視器錄
    影畫面顯示當日晚間八時八分十四秒起橫跨內外側車道行駛
    之蓬式藍色小貨車，係被告所有之車號為ＮＲ─一六０五號
    自用小貨車，且同日晚間時八分十五秒起，當上開小貨車行
    駛至路口行人穿越道時，其右後方有一機車（應係被害人鄭
    玟英所騎之機車）倒地等情。復參以被告於警偵訊及本院審
    理中均供承其於上開車禍發生時間有駕駛車號ＮＲ－一六０
    五號自用小貨車行經上開車禍地點等語，且被告於本院審理
    中亦供述：警詢時警察有放監視器錄影畫面給伊看，有好幾
    個鏡頭，其中有一段就是伊的車經過，對方（指被害人鄭玟
    英）的車子就倒在旁邊，就是伊的車子跟對方車子倒地的時
    間最接近的等語，顯見被告駕駛之車號ＮＲ－一六０五號自
    用小貨車於上開時間通過路口時，一瞬間其右後方被害人騎
    乘之機車即倒地；且被告駕駛之自用小貨車通過上開路口與
    被害人機車倒地之間，並無其他車輛通過。
(三)、另證人即臺北縣政府警察局樹林分局鑑識人員乙○○於本院
    審理中證稱：當時是交通隊從監視器鎖定車輛，我們通知被
    告跟被害人將車輛開過來，首先看車輛外觀有無擦撞的痕跡
    ，及車輛上是否有其他車的轉移痕跡，當時我們對被害人整
    台機車看了之後，發現機車後方鐵製扶手部分有大約一點五
    公分擦撞痕跡，而且上面附著有其他車輛烤漆的痕跡，是藍
    色的，我們將它拍照存證後，並測量其離地高度，去比對被
    告所駕駛的小貨車，發現在被告小貨車前方保險桿上方也是
    有一道約一點五公分的擦撞痕跡，這道痕跡距離地面的高度
    與被害人機車那道痕跡的高度雷同，寬度也相符，且被告的
    小貨車這道擦撞痕跡烤漆有掉漆，我們再將被害人機車擦撞
    部分與被告小貨車擦撞部分擺在一起，其相對位置是吻合的
    ，並從「一、轉移漆是非常輕微的，並不是很清楚的印在扶
    手上，依據我們的經驗，小貨車的烤漆比較軟，遇到鐵製的
    扶手擦撞時，只要力道夠大的話，烤漆會有相當程度的轉移
    ，不是只是這樣的輕微；二、被害人機車鐵製扶手是細長的
    ，依小貨車的板金厚度，只要有相當程度的撞擊，板金會有
    凹陷；三、被害人的牌照號碼下方機車擋泥板與他鐵製扶手
    位置相當，但是被告的小貨車保險桿較擦撞的位置凸出一點
    ，如果撞擊力道夠大的話，被害人機車擋泥板應該會受到貨
    車保險桿的擠壓而斷裂，但被害人機車擋泥板只有一部分的
    破損，所以顯然撞擊力量不是很大」等項理由，研判被告的
    自小貨車有從後方輕微撞擊被害人所騎乘機車；且如果面對
    小貨車的話，當時擦撞痕跡在自小貨車保險桿上方的中間偏
    左方位置等語，並有與證人乙○○上開證述情節相符之證物
    清單、採證照片共十六幀在卷可稽；而證人鄭玟英於本院審
    理中亦證稱：當時伊騎機車在新樹路外側車道上，伊車速不
    快，突然覺得伊車後有車碰到，之後伊車子搖搖擺擺就摔倒
    了，伊往左倒下後，伊騎乘之機車有壓到自己等語，亦與證
    人乙○○證述其所研判本件車禍當時被告駕駛自用小貨車撞
    擊被害人鄭玟英騎乘機車之後方鐵製扶手等節相合。復參酌
    本件車禍肇事路口附近監視器錄影畫面顯示被告駕駛之車號
    ＮＲ－一六０五號自用小貨車於上開時間通過路口時，一瞬
    間其右後方之被害人騎乘之機車即倒地，且被告駕駛之自用
    小貨車通過上開路口與被害人機車倒地之間，並無其他車輛
    通過，有如前述；再徵之上開監視器錄影畫面及翻拍照片所
    示，被告當時駕駛上開小貨車係橫跨內外側車道行駛，而被
    害人係騎乘機車在外側車道靠近內側車道上，則以被告、被
    害人上開行駛路徑之行向，被告當時駕駛小貨車橫跨內外側
    車道向前行駛，因疏於車前狀況而撞擊右前方被害人機車之
    後方鐵製扶手，致被害人之機車倒地，亦屬可能。故綜上各
    節，堪認本件車禍係被告駕駛上開貨車橫跨內外側車道行駛
    時，因疏未注意車前狀況，致其所駕駛之自用小貨車前方保
    險桿中間偏右部位擦撞前方被害人鄭玟英所騎機車後方鐵製
    扶手處，致被害人鄭玟英人車倒地而受有上開傷害。被告固
    於偵查及本院準備程序時辯稱：其案發當天駕駛上開貨車並
    未與被害人之機車發生碰撞云云，尚非足採。
(四)、再依照上開車禍肇事碰撞情狀，且被告上開貨車前方保險桿
    中間偏右部位擦撞被害人騎乘機車後方鐵製扶手處，顯見車
    禍碰撞位置係在被告貨車之右前方，衡情被告或其他車上人
    員應可輕易發現肇事情形，復參以證人鄭玟英於本院審理中
    亦證述車禍當時伊叫一聲就倒下等語，亦足認被告駕駛上開
    自用小貨車擦撞證人鄭玟英機車，致其倒地受傷，被告應可
    輕易察覺其所駕駛車輛碰撞前方機車，並聽見證人鄭玟英車
    禍時發出之喊叫聲，是被告於車禍肇事當時應知悉其駕駛之
    貨車碰撞證人鄭玟英機車致其倒地受傷之情，詎被告明知駕
    車肇事致鄭玟英受傷後，其未停車將受傷之鄭玟英送醫救治
    或為其他必要之措施，即往新莊方向逃逸，其有肇事逃逸之
    犯行至為明確。至證人丙○○於本院審理中固證稱：九十八
    年二月十三日晚上八時左右，伊有跟被告在一起，因為當時
    被告找伊一起去三重載冰箱，後來開到三重要載冰箱的地方
    ，但是那個人不在，被告又載伊回家；當時伊在車內都沒有
    感覺有擦撞到，也沒有看到有發生車禍或機車倒在路旁的情
    形云云，但被告於警詢時供稱本件車禍當天晚上伊駕駛上開
    貨車搭載友人丙○○，要去三重市朋友「大仔」（台語）的
    住處跟他商量借貨車等語，但與證人丙○○上開證述案發當
    時被告駕車載伊要去三重借冰箱一節，並不相符，且依照上
    開車禍被告貨車與被害人機車之碰撞部位，被告或其他車上
    人員應可輕易發現碰撞肇事情形，已如前述，則證人丙○○
    既證述其當時有在被告駕駛貨車內，衡諸常情，證人丙○○
    於本車禍當時亦應會輕易發現被告之貨車碰撞他人機車之情
    形，足徵證人丙○○證述案發當時伊在車內都沒有感覺有擦
    撞到，也沒有看到有發生車禍或機車倒在路旁的情形云云，
    顯與常情相悖，尚難為被告有利之認定。
(五)、綜上所述，被告辯稱：伊當時並不知道有駕車肇事撞到人，
    並非故意肇事逃逸云云，尚非足採。本案事證明確，被告犯
    行洵堪認定，應依法論科。
三、核被告甲○○所為，係犯刑法第一百八十五條之四之駕駛動
    力交通工具肇事致人受傷而逃逸罪。爰審酌被告駕駛車輛發
    生交通事故致人受傷後仍執意逃逸，對於被害人鄭玟英之身
    體及求償權行使造成之損害，兼衡被告前無犯罪紀錄之素行
    （見卷附臺灣高等法院被告前案紀錄表）、被害人所受傷勢
    ，被告已與被害人於偵查中達成民事和解，並賠償新台幣三
    十五萬元（見偵查卷附台北縣樹林市調解委員會調解書影本
    ），被害人復於本院審理中陳請給予被告從輕量刑之機會，
    暨被告犯後之態度等一切情狀，量處如主文所示之刑，並諭
    知易科罰金之折算標準。
四、末查，被告前未曾因故意犯罪受有期徒刑以上刑之宣告，有
    臺灣高等法院被告前案紀錄表可按，其因一時失慮，偶罹刑
    典，本院審酌被告已與被害人達成和解，被告經此刑之宣告
    後，應知警惕而無再犯之虞，應認暫不執行其刑為當，併予
    以宣告緩刑二年，以啟自新。
據上論斷，應依刑事訴訟法第二百九十九條第一項前段，刑法第
一百八十五條之四、第四十一條第一項前段、第七十四條第一項
第一款，判決如主文。
本案經檢察官李巧菱到庭執行職務。
中    華    民    國    99    年    1     月    19    日
                      交通法庭  審判長法  官  白光華
                                      法  官  賴彥魁
                                      法  官  楊志雄
以上正本證明與原本無異。
如不服本判決應於收受判決後10日內向本院提出上訴書狀，並
應敘述具體理由。其未敘述上訴理由者，應於上訴期間屆滿後
20日內向本院補提理由書（均須按他造當事人之人數附繕本）
「切勿逕送上級法院」。
                                      書記官  陳春銘
中    華    民    國    99    年    1     月    19    日
附錄本案論罪科刑法條全文：
刑法第185條之4
駕駛動力交通工具肇事，致人死傷而逃逸者，處6月以上5年以下
有期徒刑。

司法院資訊處製作；財團法人民間司法改革基金會備份。
